【裁判字號】    99,簡上,434
【裁判日期】    991029
【裁判案由】    賭博
【裁判全文】
臺灣桃園地方法院刑事判決             99年度簡上字第434號
上  訴  人
即  被  告  乙○○
上列上訴人因賭博案件，不服本院民國99年3 月31日99年度桃簡
字第552 號第一審刑事簡易判決（聲請簡易判決處刑案號：99年
度速偵字第64號），提起上訴，本院管轄之第二審合議庭判決如
下：
    主  文
上訴駁回。
    事實及理由
一、證據能力部分：
  (一)被告之警詢、偵訊中自白任意性抗辯：
    被告上訴辯稱：因遭警查獲時，警察在店裡問伊「你要不要
    扛，不扛就全部帶走」，「不配合作筆錄就不讓伊回去」，
    且到警局時警察要求伊，從開獎單記載99年1 月17日以後均
    承擔下來，否則要追究以前犯行，伊始配合作警詢筆錄，偵
    查時，伊想到會被關，因此隨便亂說云云。按被告之自白，
    非出於強暴、脅迫、利誘、詐欺、疲勞訊問、違法羈押或其
    他不正之方法，且與事實相符者，得為證據，刑事訴訟法第
    156 條第1 項定有明文。又按訊問、詢問被告應出以懇切之
    態度，不得用強暴、脅迫、利誘、詐欺、疲勞訊問或其他不
    正之方法，刑事訴訟法第98條、第100 條之2 固定有明文，
    然職司訊問、詢問之公務人員，於訊問、詢問之際，告知法
    律規定，曉以法律上利害關係，適與刑事訴訟法第187 條關
    於證人具結、作證前，應告知其據實陳述義務與違反義務之
    處罰規定精神，同其旨趣，均在促使受訊（詢）問人知所行
    止，以防免其虛偽陳述，誤導偵查、審判機關，致使國家刑
    罰權陷於誤用或濫用之危險，要與影響自由陳述意志之不正
    方法，迥不相牟（最高法院95年度臺上字第5741號判決意旨
    參照）。經查：
  1.本件查獲及製作警詢筆錄過程，員警均無施以強暴、脅迫、
    利誘及其他非法方法一節，業據證人即查獲時員警丙○○於
    本院審理時證稱：在查獲當場其並未跟被告說「你要不要扛
    ，不扛就全部帶走」之詞，均係依法辦理。其在製作警詢筆
    錄時，亦未跟在場被告表示若99年1 月17日以後的罪沒有承
    擔下來，就要從之前的開獎單就一路追究過來。在押解被告
    前往地檢署內勤偵訊的時候，更無在車上向被告說若不向檢
    察官承認的話，就要把伊關起來等語（見本院卷第44頁反面
    ）、證人即查獲時員警甲○○於本院審理時結證稱：證人丙
    ○○在作警詢訊問時，並未對被告威脅若不認罪，要追究之
    前的開獎單等語（見本院卷第46頁），而被告亦於本院行準
    備程序時供稱：製作警詢筆錄時，警察未對伊施以強暴、脅
    迫或其不法取供之情等語（見本院卷第22頁）、於本院審理
    時供稱：製作警詢筆錄時，警察並未對伊刑求或恐嚇等語（
    見本院卷第48頁正、反面），足見被告於警詢筆錄製作時，
    係出於自由意志。衡情證人2 人均係員警，與被告素不相識
    ，彼等間無仇恨糾紛，業據證人丙○○於本院審理時證述在
    卷（見本院卷第44頁反面），為被告所不否認，且證人2 人
    均係依法執行公權力之公務員，除民、刑事責任外，尚須擔
    負行政責任，當無甘冒偽證重責誣陷被告之理，是其等前揭
    證述，自可採憑。
  2.又被告於警詢中之自白係出於任意性，業如前述，則其偵查
    中之自白，自無毒樹果實理論之衍生效力問題。衡酌被告案
    發時係年屆49歲之成年人，智識發展成熟，坦承聚眾賭博等
    犯行，將受有刑事責任，人身自由恐將拘束，苟其並未犯罪
    ，利害關係權衡下，自不會輕易承認聚眾賭博等情，則被告
    於檢察官偵訊時果害怕入監服刑，又豈會坦承罪行而陳述對
    己不利之事？是被告前揭所辯，顯悖常情，殊無足採。而被
    告亦於本院審理時供稱：內勤檢察官訊問時，並未對伊威脅
    利誘，且當時檢察官表示要送給法院判，伊說無意見等語（
    見本院卷第49、50頁），益徵被告於偵訊時之陳述係出於自
    由意志無疑。而本件警詢、偵訊筆錄之記載，確均出於被告
    之陳述，且記載無誤一節，亦據被告自承在卷（見本院卷第
    48 、49 頁）。
  3.綜上，被告前揭所辯顯係事後飾卸之詞，委無足採，其於警
    詢及偵查中之自白，既均出於任意性，自均有證據能力。
  (二)按被告以外之人於審判外之陳述，雖不符前4 條之規定，而
    經當事人於審判程序同意作為證據，法院審酌該言詞陳述或
    書面陳述作成時之情況，認為適當者，亦得為證據。當事人
    、代理人或辯護人於法院調查證據時，知有第159 條第1 項
    不得為證據之情形，而未於言詞辯論終結前聲明異議者，視
    為有前項之同意，刑事訴訟法第159 條之5 第1 項、第2 項
    分別定有明文。查本案認定事實所引用之卷內其餘卷證資料
    ，除原已符同法第159 條之1 至第159 條之4 規定、及法律
    另有規定等傳聞法則例外規定，而得作為證據外，並無證據
    證明係公務員違背法定程序所取得，而檢察官、被告於本院
    行準備程序及審理時，均不爭執其證據能力，且本院審酌前
    揭陳述作成時之情況，並無違法取證之瑕疵，亦認以之作為
    證據為適當，是本件有關被告以外之人於審判外之言詞或書
    面陳述等供述證據，依前揭法條意旨，自均得為證據。
二、本案經本院審理結果，認原審判決認事用法及量刑均無不當
    ，應予維持，並引用原審判決書記載之事實、證據及理由（
    如附件）。
三、上訴意旨略以：被告並無經營六合彩，並無賭博、提供賭博
    場所及聚眾賭博行為，員警查扣之六合彩簽單、開獎號碼單
    等物，均係買檳榔工人所寄放之物，非其所有云云。經查：
  (一)被告自民國99年1 月17日起，以其不知情配偶陳傅美所經營
    位於桃園縣桃園市○○路286 號之「後頭厝檳榔攤」為賭博
    場所，自任組頭經營簽注站，而聚集不特定之賭客至上開處
    所下注簽單，簽選號碼賭博，約定賭客每簽注1 支，賭金為
    新臺幣（下同）80元，並核對每星期二、四、六開獎之「香
    港六合彩」號碼，若賭客簽注號碼與當期之「香港六合彩」
    號碼有2 個號碼相同者為「2 星」，分別可得賭金5 千6 百
    元；有3 個號碼相同者為「3 星」，分別可得5 萬6 千元；
    有4 個號碼相同者為「4 星」，分別可得68萬；如未簽中，
    則由被告贏得賭資之方式賭博財物一節，迭據被告於警詢、
    偵訊時自承在卷（見偵卷第9 至10頁、第24頁），核與證人
    丙○○於本院審理時證稱：當時其進入前揭「後頭厝檳榔攤
    」後，有看到被告在櫃檯書寫簽單，同時在桌上有查獲簽單
    及計算機，而在現場被告也承認有在經營六合彩，後來帶被
    告回警局製作筆錄，被告在筆錄上也有坦承有簽六合彩，而
    被告在查獲當場、製作警詢及警員解送前往地檢署的途中，
    均未抗辯過要否認賭博罪嫌等語相符（見本院卷第44至45頁
    ），而證人甲○○於本院審理時亦結證稱：查獲當時其等先
    在外面觀望，看到有人進去並沒有買檳榔，就看到被告拿單
    子給人，那人就走了，其等就衝進去，看到被告在櫃檯手寫
    簽單，其等馬上表明身分，現場不是一對情侶，是他的老婆
    及女兒，當時在現場其有問被告說這兩位是什麼人，有無在
    經營六合彩，被告回答是他的太太和女兒，而經營六合彩只
    有被告1 人。帶被告回偵查隊之後在製作筆錄時，被告有承
    認經營六合彩。被告警詢筆錄係其製作，筆錄上面關於六合
    彩的對獎方式、被告可以獲利20萬元是被告自己說的等語（
    見本院卷第45頁反面至第46頁）。此外，並有六合彩簽單4
    張、開獎號碼單1 張及計算機1 臺扣案足佐。上揭事實，自
    堪認定。
  (二)雖被告以前詞置辯，惟查：被告前於警詢、偵訊時，均坦承
    犯行，惟於本院審理時始翻異前詞辯稱：伊並無經營六合彩
    ，員警查扣之六合彩簽單、開獎號碼單等物，均係買檳榔工
    人所寄放之物，非其所有云云，前後供述互有扞格，顯悖常
    情，自難盡信。況被告亦於本院審理時供稱：伊不認識那位
    工人，他才來3 次，不知該工人在何工地等語（見本院卷第
    50頁），足見被告未能提供該供人之真實姓名、年齡、住址
    等資料供本院調查，則是否有該為工人存在，啟人疑竇。再
    酌以員警所查扣六合彩簽單4 張、開獎號碼單1 張，均係經
    營賭博之工具，而被告查獲當時為一年屆49歲成年人，從其
    社會歷練以觀，苟未參與聚眾賭博等犯行，豈會輕易接受陌
    生人委託保管前揭物品，徒增遭誤解犯罪之風險？是被告前
    揭所辯，顯悖常理，實係事後畏罪卸責之詞，無足採信。
  (三)綜上，本件被告賭博等犯行，事證明確，原審因而依刑事訴
    訟法第449 條1 項前段、第450 條第1 項、第454 條第2 項
    ，刑法第266 條第1 項前段、第268 條、第55條、第41條第
    1 項前段、第38條第1 項第2 款，刑法施行法第1 條之1 第
    1 項、第2 項前段，並審酌被告犯罪動機、目的、手段、賭
    博之種類、規模、期間、可牟得不法利益之多寡、犯行所生
    之危害及其犯後態度，兼衡自由刑固除剝奪受刑人之人身自
    由外，尤因自由受束之故，附帶使之喪失日常原可獲取收入
    之效，是倘准予易科罰金，折算標準自須考量依其職業、身
    分所應有之資力予以酌定，方能使加諸其財產之不利益所生
    之懲罰效果得等同於執行時兼具自由、財產雙損性質之自由
    刑，然被告現係「無業」，有警詢筆錄所載為憑，因之，縱
    執行自由刑，核無附生使之失卻日常收入之效，從而易科之
    罰金額僅屬為換取自由之代價等情狀，量處有期徒刑3 月，
    並諭知易科罰金之折算標準，其認事用法均無不當，量刑亦
    未逾越法定刑的範圍，是被告上訴猶製新詞狡辯為無理由，
    應予駁回。
四、據上論斷，應依刑事訴訟法第455 條之1 第1 項、第3 項、
    第368 條、第373 條，判決如主文。
本案經檢察官蔡佩玲到庭執行職務。
中    華    民    國    99    年    10    月    29    日
                  刑事第八庭    審判長法  官   劉為丕
                                      法  官   呂綺珍
                                      法  官   謝枚霏
以上正本證明與原本無異。
不得上訴。
                                      書記官   冒佩妤
中    華    民    國    99    年    10    月    29    日
附錄本判決論罪之法條全文：
中華民國刑法第266條第1項
（普通賭博罪）
在公共場所或公眾得出入之場所賭博財物者，處 1 千元以下罰
金。
中華民國刑法第268條
（圖利供給賭場或聚眾賭博罪）
意圖營利，供給賭博場所或聚眾賭博者，處 3 年以下有期徒刑
，得併科 3 千元以下罰金。

司法院資訊處製作；財團法人民間司法改革基金會備份。
